【裁判字號】    97,交聲更一,65
【裁判日期】    971218
【裁判案由】    聲明異議
【裁判全文】
臺灣高雄地方法院交通事件裁定      97年度交聲更一字第65號
原處分機關  高雄市政府交通局
異  議  人
即受處分人  甲○○
上列異議人因違反道路交通管理處罰條例案件，不服高雄市政府
交通局於民國97年6 月27日所為之處分（原處分案號：高市交裁
字第裁32–B00000000號），聲明異議，本院裁定如下：
    主  文
異議駁回。
    理  由
一、原處分意旨略以：異議人於民國97年3 月31日下午2 時28分
    許，騎乘車號LCU-339 號重型機車，沿富民路由北往南方向
    ，在保靖街口，行經有燈光號誌管制之交岔路口闖紅燈，為
    巡邏員警當場攔停舉發，爰依道路交通管理處罰條例第53條
    第1 項之規定裁處罰鍰新臺幣（下同）1,800 元，並依同條
    例第63條記違規點數3 點等語。
二、聲明異議意旨略以：伊確有於上揭時地，騎乘該機車經過該
    路口，但未闖紅燈，而係慢騎過保靖街口約10、20公尺時，
    即被一輛警示燈閃爍之警車攔下，且該部機車車齡已逾10年
    以上，騎乘時會搖晃、重心不穩，不能騎快，於案發前才送
    修，怎敢名目張膽地如員警所指有疾駛經過警車而闖紅燈，
    經員警鳴笛追趕始在明華路口被攔下之行為，又該路口並非
    隨時都是紅綠燈正常閃爍，有時是閃黃燈，原處分機關未予
    詳察，逕予裁處，異議人實難甘服，爰依法聲明異議，請求
    撤銷原處分等語。
三、按汽車駕駛人，行經有燈光號誌管制之交岔路口闖紅燈者，
    處1,800 元以上5,400 元以下罰鍰，並記違規點數3 點；而
    此所謂汽車，包括機器腳踏車；又行車管制號誌圓形紅燈顯
    示時，車輛面對圓形紅燈表示禁止通行，不得超越停止線或
    進入路口，道路交通管理處罰條例第3 條第8 款、第53條第
    1 項、第63條第1 項第3 款及道路交通標誌標線號誌設置規
    則第206 條分別定有明文。
四、得心證之理由分述如下：
(一)證人即舉發本件違規事件之員警黃光福結證：伊於97年3 月
    31日下午1 時至3 時間執行巡邏勤務，一組兩人，由伊帶班
    ，而由另名員警陳銘宏駕駛巡邏車，在左營地區巡邏，途經
    富民路、保靖街口等紅燈時，巡邏車係停止線前第1 部車，
    停在該處約5 至10秒鐘左右，忽然有1 部重型機車自巡邏車
    左側疾駛而闖紅燈，伊遂要求陳銘宏鳴笛並上前攔阻駕駛人
    ，便在明華路口將即異議人攔下，告知違規事實後開單舉發
    等語（見本院97年度交聲字第1598號卷宗，下稱原審卷，第
    15頁）。而證人陳銘宏亦結證：伊於97年3 月31日下午駕駛
    警車，由黃光福帶班，在轄區內四處巡邏，於當日下午2 時
    28分許，在富民路上等紅燈時，異議人騎乘機車從伊駕駛座
    旁經過而闖紅燈，伊有抬頭看了一下號誌發現還是紅燈，故
    有意思要將異議人攔下，黃光福也指示伊攔下異議人，當時
    伊沒有啟動鳴笛或警示燈，但有看到黃光福打開一個不知道
    是鳴笛還是警示燈的開關，而伊開車去追異議人，不用1 分
    鐘便開到異議人左邊，由黃光福將警車車窗搖下，比手勢指
    示異議人停車後，告知異議人闖紅燈，才請其拿出證件加以
    舉發，至於異議人闖紅燈時之車速伊無法判斷等語（見本院
    97 年 度交聲更一第65號卷宗，下稱更審卷，第29頁）。觀
    諸上開證述內容，均已明確就當日如何執行勤務，於富民路
    口等紅燈時，發覺異議人闖紅燈後，如何向前追趕將異議人
    攔下舉發之過程及細節證述綦詳，且證述情節一致無矛盾。
    此外，復有道路交通現場圖所暨該路口照片4 紙附卷可稽（
    見更審卷第40至42頁），而該路口於早上6 時至晚上11時採
    紅綠燈二時相模式運作，晚上23時至早上6 時採閃光運作，
    並無故障等情，有高雄市政府交通局97年12月8 日高市交管
    字第0970057877號函1 份附卷可稽（見更審卷第14頁），且
    異議人亦自承當日騎乘機車行經上開路口，並遭警攔車取締
    。足見異議人有證人黃光福及證人陳銘宏所述以異議人闖紅
    燈為由而攔停舉發之事實，堪以認定。
(二)證人即鐙慶機車行負責人王鐙慶到庭結證：異議人係伊所經
    營機車行之客人，平常會將該車號LCU-339 號、鈴木廠牌、
    150c.c. 、綠色之重型機車交由伊做換機油等例行性維修保
    養，大約是6 、7 個月前，才開始向伊反應車體結構不穩、
    搖搖晃晃的問題，而伊當時有以20、30公里之時速試騎，沒
    有感到異狀，認為跟其他機車沒有兩樣，不覺得是一輛老車
    ，以伊12年從事車業的經驗判斷，要騎到超過時速50公里很
    容易，之後異議人於97年10月間又前來反應同一問題，伊這
    次試騎才發現有異常搖晃，認為是避震器缺乏彈性等語（見
    更審卷第32至34頁）。自證人王鐙慶證詞觀之，異議人開始
    反應車體結構不穩、搖晃問題之時點係6 、7 月前，即97年
    5 月間左右，並非異議人所稱係於本件違規事實即97年3 月
    31 日 之前，且證人王鐙慶明確證述第一次試騎該機車時，
    發現車況正常，以其專業判斷能輕易達時速50公里以上，而
    未有何異議人所稱上開問題，本院並審酌證人王鐙慶有12年
    相關工作經驗，且長期為該機車保養，並試騎該車，實際經
    驗油門控制、車體負載、結構、避震器、煞車等性能，故有
    特別可信之情況，其證述證明力極高，不至於有判斷上錯誤
    ，自屬可採。是異議人辯稱該部機車已逾10年以上車齡，騎
    乘時會搖晃、重心不穩，不能騎快，於案發前才送修等語，
    委不可採。
(三)細繹本件證人黃光福之證詞，不過係表示有叫證人陳銘宏鳴
    警笛，及證人陳銘宏表示伊當時正開車注意異議人，並未啟
    動鳴笛開關，只看到證人黃光福有開一個開關，不能確定警
    笛有無響、閃光燈有無開等情，已如上述，核與異議人所稱
    伊並沒有聽到鳴笛，而是被一輛警示燈閃爍之警車攔下等情
    ，相互符合，是異議人所指證人黃光福誇大其詞，因認其證
    言不可信等語，本院自難採納。再觀諸證人黃光福雖證稱異
    議人係疾駛而過，惟「疾駛」一詞本身即為不確定概念之用
    語，帶有主觀評價之色彩，倘如證人陳銘宏所述當時警車正
    停在紅綠燈停止線前等紅燈，而異議人之機車從警車旁駛過
    ，則警車時速為零，機車係移動中之客體，兩者在近距離之
    差距間有速度感之差異，自容易令靜止之一方感到移動中之
    客體為迅速通過，況異議人是否有高速行駛而闖紅燈一情，
    應由本院綜合各項證據判斷，不受證人主觀評價拘束，故難
    憑此認為證人陳銘宏之證述憑信性有所疑問而不可採，異議
    人此項抗辯，本院亦難採納。又證人陳銘宏亦到庭結證伊不
    太記得經過多久才追到異議人，但印象中不用1 分鐘等語，
    已如前述，而依一般經驗法則，汽車起步已需要時間，且起
    步後即使僅以平均時速每小時10公里計算，1 分鐘已能行駛
    約166 公尺（10公里即10000 公尺，除以60分鐘得之），何
    況異議人之機車行進亦有速度，是證人黃光福證稱警車自停
    止中起步追趕異議人後，在明華路口始攔下異議人一情，難
    認有違常理，則異議人以此質疑該證詞之證明力，亦難採信
    。至異議人另辯稱以該路口並非隨時都是紅綠燈正常閃爍，
    有時是閃黃燈等語，然該路口於下午2 時28分許為紅綠燈二
    時相號誌，已如前述，異議人猶執為異議理由，洵無所據。
(四)從而，本院依據前開各項證據加以綜合審酌，依照經驗法則
    與論理法則，認定異議人有原處分意旨所指於上揭時地闖紅
    燈之違規事實，已臻明確，堪信為真實。至異議人雖另請求
    本院勘驗該機車，然本院心證已如前述，且證人王鐙慶到庭
    結證該機車性能於97年5 月間與97年10月間有明顯差異，是
    本院認為已難還原案發即97年3 月31日時之實況，而無必要
    ，爰不予勘驗，附此敘明。
五、綜上所述，異議人於裁決書上所載時地，有騎車行經有燈光
    號誌管制之交岔路口闖紅燈之違規行為，至為明確，原處分
    機關因而依道路交通管理處罰條例第53條第1 項之規定，裁
    處罰鍰1,800 元，並依同條例第63條第1 項第3 款之規定，
    記違規點數3 點，核無違誤。是本件異議為無理由，應予駁
    回。
六、據上論斷，應依道路交通案件處理法第19條，裁定如主文。
中    華    民    國    97    年    12    月    18    日
                  交通法庭    法  官   李俊霖
以上正本證明與原本無異。
如不服本裁定，應於收受送達後5 日內向本院提出抗告狀。
中    華    民    國    97    年    12    月    22    日
                              書記官   武凱葳


司法院資訊處製作；財團法人民間司法改革基金會備份。
